【裁判字號】    98,抗,48
【裁判日期】    980331
【裁判案由】    第三人異議之訴
【裁判全文】
臺灣高等法院臺中分院民事裁定            98年度抗字第48號
抗告人      乙○○○
上列抗告人因與相對人間第三人異議之訴事件，對於中華民國97
年11月6日臺灣臺中地方法院97年度訴更字第4號所為裁定提起抗
告，本院裁定如下：
    主  文
抗告駁回。
抗告費用由抗告人負擔。
    理由
一、抗告意旨略以：民事訴訟法第77條之2第1項「以一訴主張數
    項標的者，其價額得合併計算之」包括主觀訴之合併在內，
    本件於民國（下同）95年11月16日提起訴時之原告除相對人
    外，尚有甲○○及賴金陵二人，原審（95年度訴字第3116號
    ）於96年 6月27日以裁定駁回相對人之起訴，同日以判決駁
    回甲○○、賴金陵之起訴，亦即本件訴訟之原告有 3人，起
    訴時以訴訟標的有互相競合而共同提起本訴，據此，法院應
    依民事訴訟法第77條之2第1項規定定其訴訟費用額。但查，
    共同訴訟之原告甲○○、賴金陵對原審95年度訴字第3116號
    民事判決聲明上訴時已繳納全部上訴費用。如前述，本件訴
    訟既為共同訴訟，依前揭規定應無再繳納上訴費用，本件確
    實為發回更審之事件，且二審亦已繳納上訴費用在案，原裁
    定謂抗告人僅繳納抗告費用，依最高法院66年台抗字第 418
    號判例認為應再繳納上訴費用云云，即有違誤。又依本件之
    原告起訴時所附土地謄本顯示系爭土地為352平方公尺 ，每
    平分公尺公告現值為新台幣（下同）10,000元，則本件訴訟
    標的價額應為3,520,000元，原裁定卻核定為5,139,200元，
    原裁定就訴訟標的之價額核定亦有錯誤等語。
二、按民事訴訟法第77條之2第1項所定：「以一訴主張數項標的
    者，其價額合併計算之。但所主張之數項標的互相競合或應
    為選擇者，其訴訟標的價額，應依其中價額最高者定之。」
    此所謂以一訴主張數項標的，係指學說所稱之客觀訴之合併
    ，或稱訴訟客體之合併，即同一原告對於同一被告，以數項
    法律關係為訴訟標的，依同一訴訟程式提起之訴訟，此觀該
    條立法理由，即明示係關於訴之客觀合併時訴訟標的價額核
    定等語自明。次按民事訴訟法第77條之16第1項固規定：「
    向第二審或第三審法院上訴，依第77條之13及第77條之14規
    定，加徵裁判費十分之五；發回或發交更審再行上訴者免徵
    ；其依第452條第2項為移送，經判決後再行上訴者，亦同。
    」。惟「民事訴訟費用法第18條後段所定：發回或發交更審
    再行上訴者，免徵裁判費，係專指發回或發交前上訴已繳上
    訴裁判費者而言。至當事人不服法院之裁定提起抗告，雖已
    繳抗告費，如抗告法院將該裁定廢棄發回，經原法院為本案
    有無理由之判決者，對之提起上訴，仍有繳納上訴裁判費之
    義務。」（最高法院66年台抗字第418號 判例參照）。經查
    ，本件起訴時原告為三人，屬主觀訴之合併，上訴人與被上
    訴人之上訴利益本應各別計算，抗告人自不因原審其餘原告
    已繳納個人部分之第二審裁判費用，而得免除抗告人應繳納
    第二審裁判費之義務，本件情形核與前開民事訴訟法第77條
    之2第1項係規定客觀訴之合併之情形不同，並無該條之適用
    。又本件相對人之起訴經原審95年度訴字第3116號裁定駁回
    ，相對人不服提起抗告，經本院廢棄發回，再經原審就本案
    有無理由為判決，上訴人不服提起上訴，依前揭說明，自仍
    有繳納上訴裁判費之義務。另按核定訴訟標的之價額，以起
    訴時之交易價額為準。民事訴訟法第77條之1第2項前段亦定
    有明文。本件訴訟標的即坐落臺中縣烏日鄉○○○段 742號
    土地，面積為352平方公尺 ，於起訴時之公告現值為每平方
    公尺10,000元（見原審95年度訴字第3116號卷一第 8頁），
    故本件訴訟標的價額核定為3,520,000元（計算式為10000×
    352=0000000） ，應徵第二審裁判費為53,772元。原審因而
    駁回抗告人之異議並另為裁判費之核定，核無不合。抗告意
    旨指摘原裁定不當，求予廢棄，為無理由，應予駁回。
據上論結，本件抗告為無理由，依民事訴訟法第495條之1第1項
、第449條第1項、第95條、第78條，裁定如主文。
中    華    民    國    98    年    3     月    31    日
                  民事第六庭    審判長法  官  袁再興
                                      法  官  盧江陽
                                      法  官  陳賢慧
以上正本係照原本作成。
再為抗告應以適用法規顯有錯誤為理由。
如提起再抗告者應於裁定送達後10日內向本院提出抗告理由狀（
須按照他造人數附具繕本）並繳納抗告裁判費新臺幣1,000元，
同時委任律師或具有律師資格之關係人為代理人。
                                      書記官  吳麗琴
中    華    民    國    98    年    4     月    1     日
                                                      Ｍ


司法院資訊處製作；財團法人民間司法改革基金會備份。
